
```{r setup, include=FALSE}
knitr::opts_chunk$set(echo = TRUE)
```

### 需求描述

RNA-seq read count转换成TPM。

### 应用场景

只能拿到RNA-seq数据的read count，想转换成TPM。

注：TPM的计算方式最好是直接从原始的FASTQ文件进行获取，例如Samlon, Sailfish 或 kallisto, 或者先用FASTQ比对得到BAM，然后用RESM估计TPM.

在嘉因公众号回复“TPM”，查看TPM、FPKM、read count的优缺点。

### 下载TCGA RNA-seq的read count数据 

如果你自己的RNA-seq数据已经保存成`easy_input.txt`的格式，就跳过这步，直接进入“输入数据”

此处提取FigureYa22FPKM2TPM 输入文件`easy_input.txt`里4个sample对应的read count

```{r}
#source("https://bioconductor.org/biocLite.R")
#biocLite("TCGAbiolinks")
library(TCGAbiolinks)
expquery <- GDCquery(project = "TCGA-LIHC", 
                data.category = "Transcriptome Profiling",
                data.type = "Gene Expression Quantification",
                workflow.type = "HTSeq - Counts",
                barcode = c("TCGA-DD-A11D-01A-11R-A131-07","TCGA-DD-AACT-01A-11R-A41C-07","TCGA-G3-AAUZ-01A-11R-A38B-07","TCGA-EP-A26S-11A-12R-A16W-07")#去掉这行，就能提取所有sample的数据
                )
GDCdownload(expquery)
expquery2 <- GDCprepare(expquery)
expMatrix <- TCGAanalyze_Preprocessing(expquery2)

write.table(expMatrix, "easy_input.txt", sep="\t", quote=F, row.names=T)
```

### 输入数据

第一列是基因ID，第一行是sample ID。

一个单元格内是一个基因在一个sample中的read count。

```{r}
#expMatrix <- read.table("easy_input.txt",
#                        row.names = 1, header = TRUE, sep="\t",as.is = T)
str(expMatrix)
#查看前三个基因的read count
expMatrix[1:3,]
```

### 计算基因长度

这一步有两种思路:

- 方法1：简单粗暴的计算基因在染色体的起始和结束之差
- 方法2：比较麻烦的计算每个基因的最长转录本(外显子之和)

推荐方法2

#### 方法1

如果只是想粗略了解一下表达情况，可以简单把基因在染色体上的起始位置和结束位置之差用作标准化的长度。

```r
#source("https://bioconductor.org/biocLite.R")
#biocLite("biomaRt")
library(biomaRt)

#查看基因组参数
mart = useMart('ensembl')
listDatasets(mart)

#你需要哪个基因组，就复制它在dataset列里的词，放在下面这行的`dataset = `参数里
#此处以人类为例，植物参考注一
bmart <- biomaRt::useMart(biomart = "ENSEMBL_MART_ENSEMBL", 
                          dataset = "hsapiens_gene_ensembl",
                          host = "www.ensembl.org")

# 从输入数据里提取基因名
feature_ids <- rownames(expMatrix)

attributes = c(
        "ensembl_gene_id",
        #"hgnc_symbol",
        "chromosome_name",
        "start_position",
        "end_position"
    )
filters = "ensembl_gene_id"

feature_info <- biomaRt::getBM(attributes = attributes, 
                               filters = filters, 
                               values = feature_ids, mart = bmart)
mm <- match(feature_ids, feature_info[[filters]])
feature_info_full <- feature_info[mm, ]
rownames(feature_info_full) <- feature_ids

# 计算基因的有效长度
eff_length <- abs(feature_info_full$end_position - feature_info_full$start_position)
names(eff_length) <- feature_info_full$ensembl_gene_id
```

这里的`eff_length`就是每个基因的有效长度

#### 方法2

这一步原本打算用Bioconductor的`ord.Hs.eg.db`,但是实际发现里面的ENSEMBL ID明显比输入的TCGA数据集里的ID少。所以决定从GTF文件提取：

先写一个函数，实现从下载GTF文件到计算基因长度

```{r}
##' download or load local gtf file and get the longest transcript of each gene
##'
##' @title get_eff_len
##' @param file url or local file path of gff3 file
##' @param feature CDS or exon
##' @param gene_id the feature name of gene id in gtf
##' @param transcript_id the feature name of transcript id in gtf
##' @export
##' @author XuZhougeng
get_eff_len <- function(file=NULL, 
                        feature = "exon",
                        gene_id = 'gene_id',
                        transcript_id = "transcript_id",...){
  # check if file parameter is provided
  if ( is.null(file)){
    stop(" no file path or url provided")
  }
  
  file_split <- unlist(strsplit(file,'/'))
  file_name <- file.path(Sys.getenv('R_USER'),
                         file_split[length(file_split)])
  
  # check file is url or local path
  if (grepl(pattern = '(ftp|http|https)', file)){
    file_name <- file_name
    if ( ! file.exists(file_name)){
      print(paste0("file will save in ", file_name))
      download.file(url = file, 
                    destfile = ,file_name,
                    method = "internal")
        }
  } else{
    if ( ! file.exists(file)){
      stop("file is not exists")
    }
    file_name <- file
  }

  # get the file type from the file name
  # and build connection  with different read function
  file_type <- sub('.*?\\.(.*?)$','\\1',file_name)
  if (file_type == 'gtf'){
    gtf_in <- file(file_name, open='rt')
  } else if(file_type == 'gz'){
    file_name_tmp <- gsub(sprintf("[.]%s$",'gz'),"",file_name)
    if ( ! file.exists(file_name_tmp)) 
      R.utils::gunzip(file_name, remove = FALSE)
    gtf_in <- file(file_name_tmp, open='rt')
  } else{
    err_message <- paste0("unsupport file type: ", file_name)
    stop(err_message)
  }

  gtf_lines <- readLines(gtf_in, warn=FALSE)
  close(gtf_in)
  
  # save the effitve length of gene
  feature_pattern <- paste0("\\t",feature,"\\t")
  mt_rows <- sum(grepl(feature_pattern, gtf_lines))
  # check the feature
  if ( mt_rows <= 1){
    features <- do.call(rbind, strsplit(gtf_in, '\\t'))[,3]
    print("feature is unfoundable, the top 5 feature is:")
    print(as.data.frame(table(feature))[1:5,])
    stop(paste0("set your feature and run again"))
  }
  
  mt <- matrix(nrow = mt_rows, ncol= 1)
  factor_names <- vector(mode = "character",length = mt_rows)
  # save the gene id of the previous line 
  # iteration 
  line_num <- 1
  for (line in gtf_lines){
    if ( grepl(pattern = "^#", x = line)) next
    records <- unlist(strsplit(x = line, '\\t'))
    if ( grepl(feature, records[3]) ){
      gene_pattern <- paste0(".*?", gene_id, " \"(.*?)\";.*")
      gene_id_ <- sub(gene_pattern,"\\1",records[9])
      tx_pattern <- paste0(".*?", transcript_id, " \"(.*?)\";.*")
      tx_id_ <- sub(tx_pattern, "\\1",records[9])
      gene_start <- records[4]
      gene_end <- records[5]
      # add 1 for gtf coordinate is 1-based
      gene_len <- abs(as.numeric(gene_end) - as.numeric(gene_start) + 1)
      mt[line_num,] <- gene_len
      factor_names[line_num] <- paste0(gene_id_,"_",tx_id_)
      line_num <- line_num + 1
    }
  }
  by_transcript <- as.factor(factor_names)
  tx_length <- sapply(split(mt[,1], by_transcript), sum, na.rm=TRUE)
  by_gene <- as.factor(do.call(rbind, 
                                  strsplit(names(tx_length), '_'))[,1])
  gene_length <- sapply(split(tx_length, by_gene), max)
  return(gene_length)
}
```

目前只测试了拟南芥和人类。其他物种报错或者没有返回预期结果，请将物种的URL和你遇到的问题，以【小丫画图|Count2TPM 问题】为邮件标题，发送到邮箱 xuzhougeng@163.com

**注**：函数不支持需要登陆才能下载的GTF的URL

下面调用函数下载GTF文件，提取存放有效转录本长度的向量

把你想要的gtf文件的地址写在`url <- `的后面

##### 案例一：

此处以TCGA的read count作为输入，用跟TCGA一致的注释文件提取外显子长度。

到这里查询TCGA用的是哪个版本的注释文件：<https://gdc.cancer.gov/about-data/data-harmonization-and-generation/gdc-reference-files>

用的是这个版本：`GDC.h38 GENCODE v22 GTF (used in RNA-Seq alignment and by HTSeq)`

去<https://api.gdc.cancer.gov/data/fe1750e4-fc2d-4a2c-ba21-5fc969a24f27>下载gtf文件，解压缩到当前文件夹。

```{r}
#url <- "ftp://ftp.ebi.ac.uk/pub/databases/gencode/Gencode_human/release_28/gencode.v28.annotation.gtf.gz"

file<- "gencode.v22.annotation.gtf"
eff_length <- get_eff_len(file = file, #或者换成file = url，自动下载解压缩
                          feature = "exon", #注意，用CDS时不会统计非编码RNA
                          gene_id = 'gene_id',
                          transcript_id = "transcript_id")

eff_length1 <- data.frame(eff_length)
write.csv(eff_length1, "eff_length.csv", row.names = TRUE)
```

##### 案例二：拟南芥的GTF文件(推荐Araport)，统计每个基因最长的转录本的CDS序列长度

```r
file <- "Araport11_GFF3_genes_transposons.201606.gtf"
eff_length <- get_eff_len(file = file,
                          feature = "CDS", #只看蛋白编码基因
                          gene_id = 'gene_id',
                          transcript_id = "transcript_id")
```

### read count转TPM

首先要保证表达矩阵的行名和存放基因长度向量的名字一致, 这一步非常重要

```{r}
eff_length2 <-read.csv("eff_length.csv", row.names = 1, header = T)
eff_length2$gene_id <- rownames(eff_length2)
rownames(eff_length2) <- do.call(rbind,strsplit(eff_length2$gene_id,'\\.'))[,1]

# 从输入数据里提取基因名
feature_ids <- rownames(expMatrix)

# 检查gtf文件和表达量输入文件里基因名的一致性
if (! all(feature_ids %in% rownames(eff_length2))){
  tbl <- table(feature_ids %in% rownames(eff_length2))
  msg1 <- sprintf("%i gene is shared, %i gene is specified", tbl[[2]],tbl[[1]])
  warning(msg1)
} 

if (! identical(feature_ids, rownames(eff_length2))){
  msg2 <- sprintf("Given GTF file only contain %i gene, but experssion matrix has %i gene", nrow(eff_length2), nrow(expMatrix))
  warning(msg2)
}

# trim the expression matrix and effetive gene length
expMatrix <- expMatrix[feature_ids %in% rownames(eff_length2),]
mm <- match(rownames(expMatrix), rownames(eff_length2))
eff_length2 <- eff_length2[mm, ]

if (identical(rownames(eff_length2), rownames(expMatrix))){
  print("GTF and expression matix now have the same gene and gene in same order")
}
```

如果上面代码运行时有警告，主要是GTF里面的基因数低于表达矩阵时，请换一个更新版本的GTF文件. 最后结果时删减表达矩阵的行数，也就是基因数，保证表达矩阵的基因数目和GTF文件解析得到的基因数相同，并且顺序一致。

最后执行下面的代码

```{r}
x <- expMatrix / eff_length2$eff_length
expMatrix_tpm <- t( t(x) / colSums(x) ) * 1e6 
#查看前三个基因的TPM值
expMatrix_tpm[1:3,]
#把算好的TPM保存到本地
write.table(expMatrix_tpm, "TCGA_readcount.genes.tpm.txt", sep="\t", quote=F, row.names=T)
```

### 结果对比

直接比较FPKM转成的TPM和count转换而成的TPM，你或许会发现两者的结果有一些差异。这和你选择的GTF版本有关，也和FPKM的生成方式有关，因此最好的方式是比较相关性。

```{r}
fpkm2tpm.mt <-  read.table("TCGA_FPKM2TPM.genes.txt", sep = " ",
                           row.names = 1)

# compare raw count with count2tpm
cor(x=expMatrix[,1], y=expMatrix_tpm[,1], use = "pairwise.complete.obs")
# compare raw count with fpkm2tpm
cor(x=expMatrix[,1],
    y=fpkm2tpm.mt$TCGA.DD.A11D.01A.11R.A131.07)
# compare  count2tpm with fpkm2tpm
cor(x=expMatrix_tpm[,1],
    y=fpkm2tpm.mt$TCGA.DD.A11D.01A.11R.A131.07)
```

以第一列为例，raw count 和 count2tpm的相关性是0.92，而raw count 和fpkm2tpm的相关系数是 0.89 表明，count转换的tpm相关系数更好。

而count2tpm和fpkm2tpm的相关系数是0.989, 证明了count2tpm的代码是有效的。


### 参考资料
- <https://biology.stackexchange.com/questions/64860/what-is-the-length-of-gene-when-calculating-tpm-transcripts-per-million>
- `Seurat::getBMFeatureAnnos`

注1: biomaRt支持多物种, 通过更改参数biomart 和 host 来获取，植物的host跟动物的不同

```{r}
biomaRt::listMarts(host="plants.ensembl.org")
mart <- biomaRt::useMart(biomart = 'plants_mart',
                         host = "plants.ensembl.org")
genome <- biomaRt::listDatasets(mart)
```

注2:`biomaRt::getBM`由于要从国外服务器下载数据所以比较慢，可能还会断线, 当你遇到"The query to the BioMart webservice returned an invalid result: biomaRt expected a character string of length 1. Please report this to the mailing list."时不要慌张，反复重新运行这行命令就行

注3：如果无法通过`source("https://bioconductor.org/biocLite.R")`安装biocLite，那么就需要手动安装

把<https://bioconductor.org/biocLite.R>下载到本地并打开，在文件开头加入如下两行命令并保存。

```bash
optionsoptions(BioC_mirror="https://mirrors.ustc.edu.cn/bioc/")
#bioconductor

options("repos" = c(CRAN="https://mirrors.tuna.tsinghua.edu.cn/CRAN/",
	CRANextra = "http://www.stats.ox.ac.uk/pub/RWin"))
#cran
```

然后使用 source调用本地biocLite.R文件安装bioclnstaller，再进行安装

```r
source('/path/to/biocLite.R')
BiocInstaller::biocLite()
```

```{r}
sessionInfo()
```
